臺灣嘉義地方法院刑事判決　　　　　　　 94年度易緝字第9號
　　公　訴　人　嘉義地方法院檢察署檢察官
　　被　　　告　甲○○　男　4.
上列被告因詐欺等案件，經檢察官提起公訴(90年度偵字第7032
號)，本院合議庭裁定改依簡式審判程序審理，判決如下：
    主  文
甲○○共同意圖為自己不法之所有，以詐術使人將本人之物交付
，處拘役伍拾玖日，如易科罰金，以佰元折算壹日。
    事  實
一、甲○○明知其與蔡環模均無繳款能力，且無繳付分期付款之
    意願，竟共同意圖為自己不法所有，基於詐欺、違反動產擔
    保交易法不得將設定動產抵押之車輛出質之犯意聯絡，約定
    以蔡環模名義購車，由蔡環模為設定動產擔保貸款名義債務
    人，於民國88年12月23日，同至嘉義市○○路四六五號處，
    佯以動產擔保交易法動產抵押之方式，提供蔡環模向不知情
    之鄭吉利所購得之車牌號碼D8-7641號，車身號碼2C4FP25Ｂ
    7TR630149號自用小客車一部，以蔡環模為動產擔保交易之
    債務人，與聯邦商業銀行股份有限公司台中分行（下簡稱聯
    邦銀行台中分行）訂立動產抵押契約，設定最高限額新台幣
    （下同）62萬元為限之抵押權，並由蔡環模簽立一張40萬元
    本票為擔保，向聯邦銀行台中分行借款40萬元，約定分24
    期償還，按月每期給付20,359元，雙方約定貸款期間為88年
    12月24日至90年12月24日，標的物存放地點為嘉義市○區○
    ○路761巷20號，在價金未付清之前，蔡環模僅得依約占有
    使用標的物，不得任意遷移、出質或為其他處分，甲○○、
    蔡環模二人佯以上開設定動產抵押之方法，使聯邦銀行台中
    分行陷於錯誤，誤信蔡環模為一般借款戶，有依約還款之意
    願與能力，因而貸放四十萬元貸款予蔡環模。詎蔡環模在取
    得上開貸款後，不僅未依約繳交任何分期付款款項予聯邦銀
    行台中分行，並隨即與明知蔡環模為動產擔保交易債務人之
    甲○○，於88年12月31日共同至高雄市左營區○○○路13號
    「中日當舖」處，將上開動產擔保標的之自小客車移至中日
    當舖典當，得款十五萬元，聯邦銀行台中分行因而無法依動
    產擔保交易法行使取償之權益，致受有損害。
二、案經聯邦銀行訴由臺灣嘉義地方法院檢察署檢察官偵查起訴。
    理  由
一、訊據被告甲○○於本院審理時，坦承右揭犯行不諱（見本院
    卷第43、55頁），核與共犯蔡環模於本院另案供述（90年度
    易字第576號第18-21頁）、證人陳豐仁、洪敏洲、林福維於
    另案證述（見89發查字第345號卷第27、4 1頁；90年度易字
    第576號卷第14-21頁、第33-34頁）之情節大致相符，復有
    動產抵押契約書、動產擔保交易動產抵押登記申請書、借款
    契約書、催收紀錄表、聯邦銀行授信批覆書影本各一份及中
    日當鋪當票一份在卷可稽（見89年度發查字第345號卷第5-6
    、14-15、17、42頁），本件事證明確，被告犯行堪以認定
    。
二、按動產擔保交易法第38條規定，係因特定關係成立之罪，其
    犯罪主體，須為動產擔保交易之債務人，亦即限於依法訂立
    動產抵押在契約上負有債務之人，以此為構成本罪之特別構
    成要件。至債務人之法定代理人，或其他利害關係人，除有
    刑法第31條教唆、幫助或與債務人共同實施之情形應以共犯
    論外，不能單獨成立本罪（最高法院84年度台非字第140號
    裁判意旨參照）。本件共犯蔡環模為動產擔保交易之債務人
    ，被告雖非債務人，但其知悉該情形，竟仍與共犯蔡環模同
    往「中日當鋪」典當上開自小客車，且其與共犯蔡環模在購
    得該自小客車後，分文未繳分期貸款，並在短時間內將該自
    小客車典當，其二人有共同不法利益之意圖甚明。是核被告
    所為，係犯刑法第339條第1項詐欺取財罪及動產擔保交易法
    第38條之罪；被告與共犯蔡環模，就前開二罪，彼此間有犯
    意聯絡及行為分擔，應為共同正犯，其中有關被告與蔡環模
    共犯違反動產擔保交易法第38條之犯行，被告雖無特定之債
    務人身分，然如前所述，依刑法第31條第1項之規定仍得為
    違反動產擔保交易法第38條之共同正犯。又動產擔保交易法
    第38條所定之「出質」行為本質上即含有遷移性質，就該遷
    移行為自應包含於「出質」行為內，而為出質行為所吸收，
    不另論罪。另被告於訂立動產擔保及借款契約取得借款購入
    上開自小客車後，復又將標的物典當變現，實現詐欺取財目
    的，所犯上開二罪有方法、目的之牽連關係，應依刑法第55
    條規定，從法定刑較重之詐欺取財罪處斷。爰審酌被告為一
    己貪念，造成聯邦銀行蒙受損失，其犯罪手段、品行及於本
    院審理時坦承犯行，且與聯邦銀行達成和解，賠償告訴人所
    受之損害，獲致告訴人之諒解，有和解書一份在卷可查（見
    本院卷第47頁），犯罪後之態度尚佳等一切情狀，且公訴人
    對於被告之求刑未表示反對，爰依被告之求刑，量處如主文
    所示之刑，而被告行為後，刑法第41條業於90年1月10日修
    正公布，同年月12日生效，舊法規定犯最重本刑3年以下有
    期徒刑以下之刑之罪，而受6個月以下有期徒刑或拘役之宣
    告，因身體、教育、職業、家庭之關係或其他正當事由，執
    行顯有困難者，得易科罰金，修正後刑法第41條第1項規定
    ，凡犯最重本刑5年以下有期徒刑以下之刑之罪，而受6個月
    以下有期徒刑或拘役之宣告，均得易科罰金，比較新舊法之
    規定，以修正後之新法有利於行為人，自應依刑法第2條第1
    項前段規定，適用裁判時之新法，併予宣告易科罰金之折算
    標準。至公訴人雖認被告因犯詐欺罪，經臺灣台中地方法院
    於85年12月19日以89年度易字第2711號判決判處有期徒刑1
    年6月確定，於89年5月8日執行完畢，認為被告有累犯之情
    形，惟查，本件被告係因犯上述詐欺案件及另犯之詐欺案件
    （判刑1年10月，臺灣高雄地方法院85年度易字第3405號，
    與前述判刑1年6月之詐欺案件，合併定應執行刑3年2月）、
    詐欺案件（臺灣高雄地方法院84年度易緝字第58號，判刑拘
    役55日）、偽造文書案件（臺灣高等法院高雄分院83年度上
    更一字第240號，判刑1年）等案件，於84年11月9日送執行
    後，於86年7月29日假釋出獄，並於89年1月18日縮刑假釋期
    滿，視為刑之執行完畢，此有臺灣高等法院被告全國前案查
    註紀錄表一份在卷可查，而本件被告犯罪時間為88年12月23
    日、88年12月31日，斯時被告尚在假釋期間，上開犯罪應尚
    未執行完畢，應不成立累犯，公訴人應有誤會，附此說明。
據上論斷，應依刑事訴訟法第273條之1、第299條第1項，動產擔
保交易法第38條，刑法第11條前段、第2條第1項前段、第28條、
第339條第1項、第31條第1項、第55條、第41條第1項前段，罰金
罰鍰提高標準條例第1條前段、第2條，判決如主文。
本案經檢察官周欣潔到庭執行職務
中　　華　　民　　國　　94　　年　　4 　　月　　29　　日
                              刑事第一庭
                                  法　官  林  坤  志
上列正本證明與原本無異。
如不服本判決，應於判決送達後10日內向本院提出上訴狀（應附
繕本）。告訴人或被害人如對於本判決不服者，應具備理由請求
檢察官上訴，其上訴期間之計算係以檢察官收受判決正本之日期
為準。
中　　華　　民　　國　　94　　年　　4 　　月　　29　　日
                                  書記官  黃  意  雯
附錄論罪法條
刑法第339條第1項
意圖為自己或第三人不法之所有，以詐術使人將本人或第三人之
物交付者，處五年以下有期徒刑、拘役或科或併科一千元以下罰
金。
動產擔保交易法第38條
動產擔保交易之債務人，意圖不法之利益，將標的物遷移、出賣
、出質、移轉、抵押或為其他處分，致生損害於債權人者，處三
年以下有期徒刑、拘役或科或併科六千元以下之罰金。
